最　高　行　政　法　院　判　決　　　　　　　　　九十一年度判字第一二二六號
　　再 審原 告　甲○○
　　再 審被 告　財政部臺北市國稅局
　　代　表　人　張盛和
右當事人間因綜合所得稅事件，再審原告對中華民國八十八年四月二十三日本院八十
八年度判字第一四八四號判決提起再審之訴，本院判決如左：
　　主  文
再審之訴駁回。
再審訴訟費用由再審原告負擔。
　　事  實
緣再審原告之配偶陳丹麗民國七十九年度綜合所得稅結算申報，再審被告以其漏報再
審原告取自國防部中山科學研究院（以下簡稱中科院）之薪資所得新臺幣（以下同）
一八九、七二○元，乃核發稅單補徵該年度綜合所得稅一九、六四五元。再審原告不
服，申請復查結果，未獲變更。提起訴願、再訴願均遭駁回，提起行政訴訟，亦遭本
院八十八年度判字第一四八四判決（以下稱原判決）駁回，遂以原判決有修正前行政
訴訟法第二十八條第一款及第十款之再審事由，提起再審之訴。茲摘兩造訴辯意旨
如次：
再審原告起訴意旨略謂︰一、本案之起因原本是財政部與國防部間認知差異所致，二
部各執己見，而行政院又不作公正處理，勞師動眾之訴訟案件由此而起，本案財稅單
位要求補課徵所得稅的法條依據為「所得稅法第十四條第一項第三類及同法第四條第
八款」，唯不適用之範圍為「授與人提供勞務所取得之報酬」。系爭之研究加給係基
於再審原告對國防科學研究貢獻而給予者，其與勞務報酬不同依法自應屬免納所得稅
。二、再審原告接獲鈞院所轉臺北市國稅局87.09.21（87）財北國稅法字第八七一七
七三三六號答辯狀後，並於87.10. 26 再提訴狀質疑再審被告未對「再審被告對法令
解釋錯誤部份」、「欠繳稅款追償對象之適當性」、「扣繳憑單之合法性」、「再審
被告有違常理部份」等等均未直接答辯，僅避重就輕，再重申其錯誤觀點；再審原告
懇求鈞院責成再審被告依原訴狀內容重新答辯。三、再審原告完稅在前，通知補課徵
稅在後，依所得稅法第九十四條規定，不足之數應先向扣繳義務人（中科院）補徵，
直接向納稅義務人追補，依法不合程序。四、系爭之研究加給係基於再審原告對國防
科學研究貢獻而給予者，其與勞務報酬不同，依自應屬免納所得稅。吾等正按規定尋
求司法院大法官會議解釋，再審原告深盼鈞院能依全盤狀況，早作公正判決，如果研
究加給屬薪資所得，則應當扣稅，退休金基數內亦應將列計，如果研究加給不屬薪資
所得，則不應當扣稅，退休金計算則依原規定辦理。五、判決廢棄原判決，並撤銷原
處分及一再訴願決定等語。
再審被告答辯意旨略謂：一、查中科院之預算雖分別依計畫編列人事費支應其員工之
各項給與，但實際上領受「品位加給」或「技術津貼」之非軍職人員，無論配屬之單
位參與不同計畫，悉依該院所訂「科技人員品位加給支給標準」、「技術員薪給標準
表」之等級，每月按職級定額領取「品位加給」或「技術津貼」，該院與其聘僱人員
之約定事項亦載明所指薪給，除實物代金及眷補費外，包括全部給與，是以該院非軍
職人員所領受之「品位加給」或「技術津貼」，核屬其在職務上或工作上因提供勞務
所取得之報酬；另財政部臺灣省北區國稅局於八十二年間曾派員前往該院現場瞭解結
果，該院支付非軍職人員之「品位加給」及「技術津貼」係採按月給付方式，並非按
研究計畫個案給付，復經中科院八十一年十一月三日八十一訓誠字第一六八七三號函
致該局說明該院各類薪資扣繳所得狀況：「本院於年度開始即訂有各項研究計畫，並
按照研究計畫逐月實施。各項研究計畫除一般經費外，為獎勵科技人員竭盡心智參與
研發工作，另編列研發人員研究補助費及技術津貼。為便利作業，研發人員研究補助
費係按月發放方式，再經由成本歸戶手續，回歸計畫預算內（研究補助費採個案給付
，必將增加人力及作業之負擔，不符經濟效益）」等語，足見中科院給付非軍職員工
之「品位加給」及「技術津貼」之所得，屬經常性補助費給與，且依職級按月定額支
公，為提供勞務所取得之報酬，依首揭行為時所得稅法第四條第八款但書及第十四條
第一項第三類之規定，核非免稅之研究補助費所得，乃屬應課稅之薪資所得，殆無疑
義。又本件原核定發單補徵稅款，並未逾前揭稅捐稽徵法第二十一條所定核課期間，
所稱基於信賴利益不宜追溯補徵等節，殊無足採。二、再審原告主張稅捐稽徵人員依
所得稅法第九十五條規定逐年至中科院查閱會計資料，而對該研究補助費未予扣繳並
未置喙，顯證稅捐稽徵人員亦同意中科院將研究補助費性質認定為免稅範圍乙節，經
查納稅義務人如有所得稅法第十四條第一項各類所得，即應依同法第七十一條規定申
報納稅，而得稅法第九十五條之規定，僅係加強課稅資料之正確性，授予稽徵機關調
查及督促扣繳義務人對於扣繳報告之確實，是尚不因稽徵機關未調查或督促扣繳義務
人，即認納稅義務人就其取得之所得不負申報納稅之義務，是再審原告之指摘，顯屬
誤會。請判決駁回再審原告之再審之訴等語。
　　理  由
按行政訴訟法第二百七十三條第一項第一款所謂適用法規顯有錯誤者，係指原判決所
適用之法規與該案應適用之現行法規相違背或與解釋、判例有所牴觸而言。至於法律
上見解之歧異，再審原告對之縱有爭執，要難謂為適用法律顯有錯誤，而據為再審之
理由。又同法第二百七十三條第一項第十三款（即修正前行政訴訟法第二十八條第十
款）所謂當事人發見未經斟酌之重要證物者，係指該證物在前訴訟程序時業已存在，
而為當事人所不知或不能使用，今始知悉或得予利用者而言，且以如經斟酌可受較有
利益之裁判者為限，始得據以提起再審之訴。本件再審原告之配偶陳丹麗七十九年度
綜合所得稅結算申報，漏報再審原告取自中科院之薪資所得計一八九、七二○元，再
審被告乃核定補徵該年度綜合所得稅一九、六四五元。再審原告不服，循序提起行政
訴訟，原判決以：中科院之預算雖分別依計畫編列人事費支應其員工之各項給與，實
際上領受科技品位加給或技術津貼之非軍職人員，無論配屬之單位或參與不同計畫，
悉依該院所定「科技人員品位加給支給標準表」、「技術員薪給標準表」之等級，每
月按級定額領取科技品位加給或技術津貼。且該院與其聘僱人員之約定事項亦載明所
指薪給，除實物代金及眷補費外，包括全部給與，其非軍職人員所領受之科技品立加
給或技術津貼，核屬因提供勞務所取得之報酬，應無行為時所得稅法第四條第八款免
納所得稅規定之適用。再查再審被告於八十二年間派員前往該院瞭解結果，其支付非
軍職人員之科技品位加給及技術津貼確係按月給付方式，復經中科院八十一年十一月
三日訓誠字第一六八七三號函致被告，說明該院各類薪資扣繳所得稅狀況：「以該
院於年度開始即訂有各項研究計畫，並按照研究計畫逐月實施。各項研究計畫除一般
經費外，為獎勵科技人員竭盡心智參與研發工作，另編列研發人員研究補助費及技術
津貼。為便利作業，研發人員研究補助費係採按月發放方式，再經由成本歸戶手續，
回歸計畫預算內（研究補助費採個案給付，必將增加人力及作業之負擔，不符經濟效
益）」等語，足見中科院給付非軍職員工之品位加給及技術津貼之所得，屬經常性研
究補助費給與，且依職級按月定額支給，為提供勞務所取得之報酬，依行為時所得稅
法第四條第八款但書及第十四條第三類之規定，核非免稅之薪資所得。系爭應納稅款
既未逾稅捐稽徵法第二十一條所定核課期間，再審被告依上開行為時所得稅法規定，
發單補徵稅款，即與租稅法定原則無違。又財政部（六十八）台財稅字第三八五○一
號函釋已明白指出，凡依職級按月定額發給者，應屬研究人員之薪資所得，所得人應
申報課稅，並未就依職級按月定額給付之系爭所得准予免稅之承諾。而稽徵機關怠於
依所得稅法第九十五條規定調查督促扣繳義務人依規定辦理扣繳，亦不意味有免納稅
款之默示，再審原告依法應申報系爭所得而未申報，被告依法補徵，即與信賴保護原
則無違。認再審原告前訴訟程序之訴為無理由予以駁回。核其所適用之法律，並無與
該案應適用之法律相違背．或與解釋判例有所牴觸之情形，自難謂原判決有行政訴訟
法第二百七十三條第一項第一款之再審原因。至再審原告仍執陳詞所為如事實欄所載
之主張，衡屬其個人法律見解之歧異，縱存有爭執，仍難謂為適用法規錯誤，而執為
再審之依據。末查再審原告既未指明發見何項未經斟酌之重要證物，則其援引行政訴
訟法第二百七十三條第一項第十三款之規定，提起本件再審之訴，亦屬無據。是本件
再審之訴顯無再審理由，應予駁回。
據上論結，本件再審之訴為無理由，爰依行政訴訟法施行法第二條、行政訴訟法第二
百七十八條第二項、第二百八十一條、第九十八條第三項前段，判決如主文。
中　　華　　民　　國　　九十一　　　年　　　　七　　　月　　　十八　　　日
                    最 高 行 政 法 院  第 五 庭
                                審 判 長 法  官　　　徐　樹　海
                                         法  官　　　鄭　淑　貞
                                         法  官      廖  宏  明
                                         法  官　　　林　家　惠
                                         法  官　　　林　茂　權
右  正  本  證  明  與  原  本  無  異
　　　　　　　　　　　　　　　　　　　　 法院書記官　陳　盛　信
中　　華　　民　　國　　九十一　　　年　　　七　　　　月　　　十九　　　日
